臺灣桃園地方法院刑事判決
111年度簡上字第162號
上  訴  人  臺灣桃園地方檢察署檢察官 
被      告  彭建馨




上列上訴人因被告傷害案件，不服本院民國111年1月25日110年
度桃簡字第1263號第一審簡易判決（檢察官聲請簡易判決處刑案
號：110年度偵字第20273號），提起上訴，本院管轄之第二審合
議庭判決如下：
    主  文
上訴駁回。
    事實及理由
一、本案經本院合議庭審理結果，認原判決之認事、用法及量刑
    ，均無違法、不當，應予維持。本案事實、證據及理由，除
    證據部分增列「被告彭建馨於本院之自白」以外，均引用原
    判決所記載之事實、證據及理由（如附件）。
二、檢察官上訴意旨略以：告訴人謝至偉因本件而有違規紀錄，
    導致告訴人提報假釋之權益受影響，故原審量刑過輕，爰依
    告訴人請求，提起上訴，請求撤銷原判決，更為適當合法之
    刑。
三、本院之判斷：
　　㈠被告於本院坦承對告訴人有為本案傷害犯行後，辯稱是因
      告訴人先在工廠欺負同學(即同監之受刑人)，有同學反應
      給監所，且若告訴人沒有違規，也不會影響報假釋的權利
      ，故原判決應予維持。而因告訴人先前2次具狀強烈表達
      不願與被告和解或開庭見面、也不要再傳喚告訴人，以免
      又發生肢體衝突及紛爭之意見(原審卷第75至77頁、第105
      至109頁)，本院遂未安排調解或傳喚告訴人到庭，並採取
      以發函之方式，請告訴人表示對本案之意見。嗣告訴人亦
      具狀到院(本院卷第75至79頁)表示，本案僅判被告拘役50
      日，對告訴人甚不公平；告訴人在監表現良好，卻因本案
      遭受不公的處分及不良紀錄，影響告訴人將來假釋的提報
      ；被告施暴手段殘暴，攻擊部位全是告訴人最脆弱的頭部
      ，原判決不合理、偏頗被告。
　　㈡經查，①本案發生後，法務部○○○○○○○(下稱北監)即進行調
      查，編號3146號之受刑人表示：被告與告訴人確有於作業
      上產生問題，且就編號1904號之受刑人(即告訴人)對待組
      員的態度不能認同，告訴人經常大聲謾罵；編號1862號之
      受刑人表示：我和告訴人在作業時確有產生摩擦；編號19
      72號之受刑人表示：我和告訴人之前在作業上確實有產生
      摩擦，因告訴人教導我作業時態度口氣不和善又大聲，有
      法務部○○○○○○○收容人陳述書在卷可查(他字卷第19頁反面
      至第21頁)，可見以上受刑人均未提及被告有何不當言行
      ，反而一致指摘告訴人。北監調查結果，亦認係因告訴人
      工作態度及語氣不佳，引起編號3049號之受刑人(即被告)
      不滿而徒手毆打告訴人成傷，有法務部○○○○○○○受刑人懲
      罰報告表在卷可考。但告訴人在北監調查時，卻僅陳述是
      莫名的、不知為何遭被告打到流血(他字卷第19頁)，容有
      避重就輕之處。②告訴人於當時係自述，遭被告朝告訴人
      鼻子及左臉揮數拳，造成鼻子流血及左臉腫脹成傷，處理
      情形為立即往衛生科就醫，次日(110年3月5日)始送醫就
      診，經醫院診斷係受有頭皮擦傷、頭部外傷，當日離院，
      並僅有給予鼻撕裂傷未伴有異物之初期照護、頭皮擦傷之
      初期照護，有法務部○○○○○○○新收(借提、出庭、還押)內
      外傷紀錄表、衛生福利部桃園醫院診斷證明書、法務部○○
      ○○○○○綜合查詢報表在卷可稽，足見被告所為，尚與告訴
      人上開所指係遭被告殘暴對準頭部毆打之程度有別，更與
      告訴人於偵詢時所指稱：被告突然揮我一拳，我鼻子就流
      血(偵卷第71頁)等詞不合。③告訴人將來報假釋之情況如
      何、是否會因本案或告訴人上開遭指摘之處受影響，卷內
      並無積極事證可佐。綜上，被告上開所辯尚屬信而有徵，
      告訴人於北監之陳述及於本院所表達之上開意見，則有避
      重就輕、與事實不合或出於臆測之誤會，自不能遽持告訴
      人之上開意見，將原判決撤銷改判。
　　㈢刑之量定，屬事實審法院得依職權自由裁量之事項，苟於
      量刑時，已以行為人之責任為基礎，並斟酌刑法第57條各
      款所列情狀，在法定刑度及法律所規定之範圍內予以裁量
      ，又未濫用其職權，即不得任意指摘為違法（最高法院11
      0年度台上字第4491號、第4319號判決意旨參照）。原審
      已審酌，被告徒因細故與告訴人發生口角爭執，竟不思理
      性溝通，和平解決紛爭，反以徒手之方式傷害告訴人，顯
      不尊重告訴人身體之安危，法紀觀念淡薄，所為誠屬不該
      ，兼衡告訴人所陳報無意和解之意見，並衡以被告上開行
      為之手段、告訴人之傷勢，暨被告之智識程度、家庭經濟
      狀況等一切情狀，對被告量處拘役50日，並諭知易科罰金
      之折算標準，經核原審之認事、用法，均無違誤，亦無濫
      用裁量權之處，量刑並屬妥適。告訴人指稱原判決不公、
      不合理、偏頗被告等詞，均純屬臆測，不能採信。另就原
      審所認定本案不應適用累犯規定加重其刑之理由(本案與
      前案罪名之罪質不同、難認被告有惡性特別重大或對刑罰
      反應力格外薄弱)，公訴檢察官於本院審理時就此亦表明
      相同見解，本院認可資贊同，是原審就此之認定，亦屬適
      切。從而，原判決應予維持，本件上訴為無理由，應予駁
      回。
據上論斷，應依刑事訴訟法第455條之1第1項、第3項、第368條
、第373條，判決如主文。
本案經檢察官楊挺宏聲請以簡易判決處刑並提起上訴，檢察官洪
鈺勛、林穎慶到庭執行職務。
中　　華　　民　　國　　111 　年　　9 　　月　  21  　日
            刑事第十庭審判長法　官  林大鈞　
　　　　　　　　　          法  官  陳愷璘
　　　　　　　　　          法  官　徐漢堂
以上正本證明與原本無異。
不得上訴。
　　　　　　　　　　　　　　書記官　侯儀偵　　　　　　　
中　　華　　民　　國　　111 　年　　9 　　月　　22　　日
附件：本院110年度桃簡字第1263號第一審簡易判決
　　　臺灣桃園地方法院刑事簡易判決
110年度桃簡字第1263號
聲  請　人　臺灣桃園地方檢察署檢察官 
被　　　告　彭建馨　男　(民國00年00月00日生)
　　　　　　　　　　身分證統一編號：Z000000000號
　　　　　　　　　　住○○市○○區○○里00鄰○○○村0號
                    （另案在監）
上列被告因傷害案件，經檢察官聲請以簡易判決處刑（110年度
偵字第20273號），本院判決如下：
    主  文
彭建馨犯傷害罪，處拘役伍拾日，如易科罰金，以新臺幣壹仟元
折算壹日。
    事實及理由
一、本案犯罪事實、證據，均引用檢察官聲請簡易判決處刑書所
    載（詳如附件）。
二、論罪科刑
　㈠核被告彭建馨所為，係犯刑法第277條第1項之傷害罪。　　
  ㈡本件被告無刑法第47條第1 項累犯加重之適用
  1.按司法院大法官解釋775號針對刑法第47條第1項之適用表示
    「有關累犯加重本刑部分，不生違反憲法一行為不二罰原則
    之問題。惟其不分情節，基於累犯者有其特別惡性及對刑罰
    反應力薄弱等立法理由，一律加重最低本刑，於不符合刑法
    第59條所定要件之情形下，致生行為人所受之刑罰超過其所
    應負擔罪責之個案，其人身自由因此遭受過苛之侵害部分，
    對人民受憲法第8條保障之人身自由所為限制，不符憲法罪
    刑相當原則，牴觸憲法第23條比例原則。」，解釋理由書載
    明「系爭規定（即刑法第47條第1項）一不分情節，基於累
    犯者有其特別惡性及對刑罰反應力薄弱等立法理由，一律加
    重最低本刑，於不符合刑法第59條所定要件之情形下，致生
    行為人所受之刑罰超過其所應負擔罪責之個案，其人身自由
    因此遭受過苛之侵害部分，對人民受憲法第8條保障之人身
    自由所為限制，不符憲法罪刑相當原則，牴觸憲法第23條比
    例原則。」。依據大法官解釋之意旨，刑法第47條第1項之
    適用雖未違反一行為不二罰之原則，然該規定卻未區分前罪
    與後罪之犯罪情節，顯有違比例原則，是以，有無刑法第47
    條第1項之適用，應就構成刑法第47條第1項要件之前罪與後
    案之本罪就犯罪情節、侵犯之法益予以相較，衡酌有無必要
    透過累犯加重制度處罰其特別惡性或危害，以達累犯制度其
    特別預防之目的。
  2.被告前於民國106年間，因詐欺案件，經本院以107年度訴字
    第88號判決判處有期徒刑2年8月，迭經臺灣高等法院以107
    年度上訴字第1439號判決、最高法院以107年度台上字第375
    7號判決上訴駁回確定，並於109年8月24日有期徒刑在監執
    行完畢，有臺灣高等法院被告前案紀錄表1份在卷可佐（見
    本院110年度桃簡字第1263號卷第13頁至第35頁），被告雖
    於受上開有期徒刑執行完畢後5年內，故意再犯本件侵害身
    體法益之傷害罪，惟衡酌被告前案所犯之罪乃係侵犯財產法
    益之詐欺罪，與本案所觸犯之罪名、侵害之法益並非相同，
    罪質迥異，尚難遽認其惡性特別重大或對刑罰反應力格外薄
    弱，顯無法透過累犯加重之制度，以達特別預防之目的，是
    以依照前開大法官解釋之意旨，本件被告所犯之罪毋庸依刑
    法第47條第1項之規定，加重其刑。
　㈢爰以行為人責任為基礎，審酌被告徒因細故與告訴人謝至偉
    發生口角爭執，竟不思理性溝通，和平解決紛爭，反以徒手
    之方式傷害告訴人，顯不尊重告訴人身體之安危，法紀觀念
    淡薄，所為誠屬不該，兼衡告訴人陳報其並無意願與被告和
    解之意見，有刑事聲請狀1紙在卷可佐（見本院110年度桃簡
    字第1263號卷第105頁至第109頁），並衡以被告上開行為之
    手段、告訴人之傷勢，暨其於智識程度、家庭經濟狀況等一
    切情狀，量處如主文所示之刑，並諭知易科罰金之折算標準
    ，以示懲戒。
三、據上論斷，應依刑事訴訟法第449條第1項前段、第3項、第4
    54條第2項，刑法第277條第1項、第41條第1項前段，刑法施
    行法第1條之1第1項，逕以簡易判決處如主文所示之刑。
四、如不服本判決，應於判決送達後20日內，向本院提出上訴狀
    （應附繕本），上訴於本院合議庭。
本案經檢察官楊挺宏聲請簡易判決處刑。　　　　
中　　華　　民　　國　　111 　年　　1 　　月　　25　　日
                  刑事第一庭    法　官　潘曉萱
以上正本證明與原本無異。
如不服本判決，應於判決送達後20日內向本院提出上訴狀（應附
繕本）。
　　　　　　　　　　　　　　　  書記官　黃宜貞 
中　　華　　民　　國　　111 　年　　1 　　月　　27　　日
本案論罪科刑法條：
中華民國刑法第277條
傷害人之身體或健康者，處五年以下有期徒刑、拘役或五十萬元
以下罰金。
犯前項之罪，因而致人於死者，處無期徒刑或七年以上有期徒刑
；致重傷者，處三年以上十年以下有期徒刑。
附件：
臺灣桃園地方檢察署檢察官聲請簡易判決處刑書
                                    110年度偵字第20273號
　　被　　　告　彭建馨　男　37歲（民國00年00月00日生）　
　　　　　　　　　　　　住○○市○○區○○里00鄰○○○村
　　　　　　　　　　　　　0號                       
                   　　 (現在法務部○○○○○○○另案執 
                          行中)　　　　　　　　　　
                　　　　國民身分證統一編號：Z000000000號
上列被告因傷害案件，業經偵查終結，認為宜以簡易判決處刑，
茲將犯罪事實及證據並所犯法條分敘如下：
　　　　犯罪事實
一、彭建馨與謝至偉均為法務部○○○○○○○之執行人，2人於民國11
    0年3月4日下午3時20分許，在上開監獄第二工廠內，因細故
    發生爭執，彭建馨竟基於傷害人身體之犯意，徒手毆打謝至
    偉，使謝至偉受有頭皮擦傷、頭部外傷等傷害。
二、案經謝至偉告訴偵辦。
　　　　證據並所犯法條
一、上揭犯罪事實，業據被告彭建馨於偵查中坦承不諱，核與證
    人即告訴人謝至偉於偵查中之證述情節相符，並有法務部○○
    ○○○○○新收內外傷紀錄表、衛生福利部桃園醫院診斷證明書
    各1份在卷可稽，被告犯嫌堪以認定。
二、核被告所為，係犯刑法第277條第1項之傷害罪嫌。
三、依刑事訴訟法第451條第1項聲請逕以簡易判決處刑。
　　此　致
臺灣桃園地方法院
中　　華　　民　　國　 110　　年　　6 　　月　　25　　日
　　　　　　　　　　　　　檢　察　官　楊挺宏
本件證明與原本無異 
中    華    民    國   110    年     7    月     5    日
                          書  記  官  盧憲儀